【裁判字號】    99,易,580
【裁判日期】    990625
【裁判案由】    恐嚇
【裁判全文】
臺灣臺南地方法院刑事判決               99年度易字第580號
公  訴  人  臺灣臺南地方法院檢察署檢察官
被      告  戊○○
選任辯護人  黃正彥律師
            黃雅萍律師
上列被告因恐嚇案件，經檢察官提起公訴（99年度營偵字第110號）
，本院判決如下：
    主  文
戊○○無罪。
    事實及理由
壹、證據能力方面
    按被告以外之人於偵查中向檢察官所為之陳述，除顯有不可
    信之情況者外，得為證據，刑事訴訟法第159條之1第2項定
    有明文。證人丁○○、甲○○、丙○○於偵查中經具結後所
    為之陳述，對被告而言，屬被告以外之人於偵查中向檢察官
    所為之陳述，依上揭法條規定，原則上具證據能力，而被告
    及辯護人復未提出有何顯不可信之情況，自得為證據。
貳、實體方面
一、公訴意旨略以：被告戊○○與丁○○因停車糾紛素有嫌隙，
    詎戊○○於民國98年12月7日18時許，在臺南縣新營市○○
    路220巷口，又與丁○○因停車問題發生爭執，其竟對丁○○出言恫嚇稱：「你再把車停在這邊，我就一拳打死你」等
    語，以此加害生命、身體之事恐嚇丁○○，使丁○○心生畏
    怖，致生危害於安全，因認被告戊○○涉犯刑法第305條恐
    嚇罪嫌。
二、公訴人認被告戊○○涉有前揭恐嚇犯行，係以：(1)告訴人丁○○之指述；(2)目擊證人丙○○之證詞，為論斷之依據。訊
    據被告戊○○堅決否認有何恐嚇犯行，辯稱：伊只是跟告訴
    人丁○○於上揭時地有碰面，但沒有講恐嚇的話等語。
三、按「犯罪事實應依證據認定，無證據不得認定犯罪事實」、
    「不能證明被告犯罪者，應諭知無罪之判決」，刑事訴訟法
    第154 條第2 項、第301 條第1 項分別定有明文。又刑事訴
    訟法第161 條已於民國91年2 月8 日修正公布，其第1 項規
    定：檢察官就被告犯罪事實，應負舉證責任，並指出證明之
    方法。因此，檢察官對於起訴之犯罪事實，應負提出證據及
    說服之實質舉證責任。倘其所提出之證據，不足為被告有罪
    之積極證明，或其指出證明之方法，無從說服法院以形成被
    告有罪之心證，基於無罪推定之原則，自應為被告無罪判決
    之諭知（參照最高法院92年台上字第128號判例）。又認定
    不利於被告之事實，須依積極證據，苟積極證據不足為不利
    於被告事實之認定時，即應為有利於被告之認定，更不必有
    何有利之證據。至告訴人之告訴，係以使被告受刑事訴追為
    目的，是其陳述是否與事實相符，仍應調查其他證據以資審
    認。（最高法院30年上字第816號、52年臺上字第1300號判
    例可資參照）。
四、經查：
  (一)告訴人丁○○固於偵查及本院審理時均證稱：被告於上揭時
    地對伊說「你再把車停在這邊，我就一拳打死你」，致伊很
    害怕等語（偵卷第62頁，本院卷第45頁背面、第46頁），且
    經告訴人丁○○所陳報之目擊證人丙○○於偵查及本院審理
    時均證稱：伊剛好開車經過，在停紅燈，有聽到被告用台語
    對告訴人說「要打死你」等語（偵卷第57頁，本院卷第35頁
    ）。然經本院於審判程序諭請證人丙○○在被告庭呈之案發
    現場照片上以藍筆指出被告（男）、告訴人（女）案發時爭
    吵之位置，證人丙○○於該案發現場照片上（本院卷第41頁
    ）以藍筆所繪被告（男）及告訴人（女）位置均於東方美早
    餐店騎樓下，證人丙○○當時則處於東方美早餐店對面車道
    上，此有99年6月9日審判筆錄（本院卷第38頁）可稽；嗣經
    本院於審判程序諭請告訴人兼證人丁○○在被告庭呈之案發
    現場照片上以紅筆指出被告（男）、告訴人（女）當時爭吵
    之位置，告訴人丁○○於該案發現場照片上（本院卷第53之
    1 頁）以紅筆繪製被告（男）行徑方向為自東方美早餐店騎
    樓這邊走到對面停車格，然後再走到路口中間斑馬線處，告
    訴人則在該照片上自懸掛廣告電線桿起算之第二、三輛自小
    客車中間位置遭恐嚇，此有99年6月10日審判筆錄（本院卷
    第48頁背面）可憑，再經本院向告訴人丁○○詢問：「案發
    時有走到東方美早餐店騎樓嗎？」，告訴人稱：「沒有，當
    時是沒有營業的等語（本院卷第48頁背面」）；又經本院於
    審判程序諭請告訴人及被告均一致陳稱有在現場之證人甲○○在被告庭呈之案發現場照片上以黑筆指出被告（男）、告
    訴人（女）案發時爭吵之位置，證人甲○○於該案發現場照
    片上（本院卷第41頁）以黑筆所繪被告（男）位置於該照片
    上自懸掛廣告電線桿起算之第三、四輛自小客車中間，告訴
    人（女）則在該照片上自懸掛廣告電線桿起算之第二、三輛
    自小客車中間，此有99年6月9日審判筆錄（本院卷第38頁）
    可考。是經比對證人丙○○、甲○○及告訴人所繪製案發時
    被告與告訴人之所在位置，證人甲○○與告訴人所繪製者大
    致相符，證人丙○○所指告訴人案發時在東方美早餐店騎樓
    下，實與告訴人及證人甲○○所繪大相逕庭，亦與告訴人於
    本院審理時證稱案發時根本沒走到東方美早餐店騎樓等語，
    差距甚大，故證人丙○○是否確有目擊本件恐嚇案，已有可
    疑。
  (二)又經被告質問證人丙○○係何時向告訴人表示要當證人，證
    人丙○○於本院審理時證稱：伊是向開飲料店的告訴人買過
    飲料而認識，案發時伊聽到被告說要打死告訴人後，伊先去
    客戶那邊，然後就轉過去告訴人的飲料店買飲料，然後安慰
    告訴人，因為被告說的較過份，這中間差不多相隔10分鐘至
    15分鐘而已等語（本院卷第36、38頁），告訴人丁○○於本
    院審理時亦證稱：案發當天，丙○○剛好有看到被告行為，
    丙○○就去伊店裡買東西說他剛剛有看到，叫伊不要生氣，
    因為那個人很霸道等語（本院卷第46頁）；則證人丙○○既
    於案發當日（98年12月7日）聽聞告訴人遭被告以言語恫嚇
    之半小時內，即至告訴人店裡買飲料並安慰告訴人，告訴人
    竟於98年12月26日接受警詢及99年1月21日檢察官訊問時均
    未表示有目擊證人丙○○，且經本院勘驗99年1月21 日偵訊
    筆錄，經檢察官訊問告訴人「有無證人或證據可以提供調查
    」，告訴人稱：「ㄜ，住在附近有一位吳先生也有在場」，
    檢察官再問：「證人叫什麼名字」，告訴人稱：「好像叫吳
    ，有一個吳先生」，此有本院於99年6月10日審判程序當庭
    播放99年1月21日偵訊光碟所製作勘驗筆錄（本院卷第50頁
    背面）可稽，則告訴人既於案發當日已知悉有目擊證人丙○○，何以於99年1月21日檢察官諭請其提出證人時未予表明
    ，益徵證人丙○○是否確有目擊本件恐嚇案，實有可疑。
  (三)告訴人及被告均一致陳稱有在現場之證人甲○○（民國23年
    9月17日出生）證稱：伊與被告、告訴人都是鄰居，伊只是
    看到被告、告訴人在講話，至於說什麼伊不知道，也不清楚
    被告與告訴人是否在吵架，伊年紀大有重聽，而被告、告訴
    人在那邊講話時，伊沒有看到有車子經過，也沒看過庭上的
    證人丙○○等語（偵卷第56頁，本院卷第38頁背面至39頁背
    面），故本案除告訴人之指訴及顯有疑義之證人丙○○證述
    外，並無其他證據足認被告有為前述恐嚇犯行。
五、綜上所述，本件既無其他積極確切之證據，足資認定被告有
    前述不法犯行，實難僅憑告訴人單方之指訴，逕為不利被告
    犯罪事實之認定，揆諸首開法律規定及判例意旨，被告究否
    有恐嚇告訴人，本院認為仍存有合理之懷疑，尚未到達確信
    其為真實之程度。而公訴人所提出之證據，尚不足為被告有
    罪之積極證明，其指出證明之方法，亦無從說服法院以形成
    被告有罪之心證，揆諸前揭說明，本院自應為被告無罪之諭
    知。
據上論斷，應依刑事訴訟法第301條第1項，判決如主文。
本案經檢察官乙○○到庭執行職務。
中    華    民    國    99    年    6     月    25    日
                  刑事第六庭    法  官  郭瓊徽
以上正本證明與原本無異。
如不服本判決應於收受本判決後10日內向本院提出上訴書狀，並
應敘述具體理由。其未敘述上訴理由者，應於上訴期間屆滿後20
日內向本院補提理由書狀（均須按他造當事人之人數附繕本）「
切勿逕送上級法院」。
                                書記官  曾郁芳
中    華    民    國    99    年    6     月    29    日

司法院資訊處製作；財團法人民間司法改革基金會備份。
